【裁判字號】    89,訴,847
【裁判日期】    890713
【裁判案由】    偽造文書
【裁判全文】
臺灣高雄地方法院刑事判決                          八十九年度訴字第八四七號
    公  訴  人  臺灣高雄地方法院檢察署檢察官
    被      告  甲○○
右列被告因偽造文書案件，經檢察官提起公訴（八十九年度偵字第六四三○號），本
院判決如左：
    主  文
甲○○行使偽造私文書，足以生損害於公眾及他人，處有期徒刑參月。緩刑參年。
高雄縣警察局高警交字第○○九三四五七號舉發違反道路交通管理事件通知單上收受
通知聯者簽章欄內偽造之「乙○○」署押壹枚沒收。
    事  實
一、甲○○於民國八十八年十二月二十九日下午三時十五分許，騎乘向吳進福借得吳
    進福所有之車牌ＱＫＫ六一六號機車，行經高雄縣鳳山市○○○路與博愛路口時
    ，因闖越紅燈，為警攔查取締，又發現其為無照駕駛，乃以高雄縣警察局高警交
    字第○○九三四五七號舉發違反道路交通管理事件通知單當場舉發，詎甲○○竟
    假冒吳進福友人「乙○○」名義，在取締員警所填寫前開通知單之收受通知聯者
    簽章欄內偽造「乙○○」之署押，表示乙○○已收受該通知單，並將該通知單之
    移送聯、回復聯交還予填單取締之交通員警，而行使之，足以生損害於乙○○及
    警察機關對道路交通管理之正確性，嗣因乙○○向交通部公路局高雄區監理所提
    出申請，始查悉上情。
二、案經高雄縣警察局移送臺灣高雄地方法院檢察署檢察官偵查起訴。
    理  由
一、右揭事實，業據被告甲○○於警訊及本院審理時坦承不諱（見警卷第一頁反面、
    第二頁、本院八十九年六月二十三日訊問筆錄、八十九年七月四日審判筆錄），
    核與證人乙○○、吳進福於警訊時所述情節相符，並經證人即舉發被告上開交通
    違規事件之高雄縣警察局交通警察隊員警張一帆於本院審理時到庭結證屬實，復
    有高雄縣警察局高警交字第○○九三四五七號舉發違反道路交通管理事件通知單
    一紙附卷可稽。被告雖辯稱係員警要伊在上開通知單上簽寫車主姓名，伊當時不
    知車主是吳進福云云，然上開通知單上乙○○之身分資料均是由被告提供給取締
    員警填寫，已據被告供承及證人張一帆證述明確（見本院八十九年七月四日審判
    筆錄），而依上開通知單上所載「駕駛人（或行為人）姓名」欄可知，員警舉發
    時是就駕駛人或行為人為對象，取締之員警係服務於高雄縣警察局交通警察隊，
    不可能不知須以駕駛人或行為人為舉發對象，此亦據證人張一帆於本院審理時證
    稱：「當時是被告騎該車的，被告告訴我他叫乙○○，收受通知聯上乙○○三個
    字是被告所簽，我沒有跟他講簽名要簽機車所有人的名字，我們查獲都是要求簽
    違規人的名字，當時他都沒有拿甲○○的名字給我看」、「有另一名同事在場，
    我同事也只是叫他簽違規人的名字，當時是被告自己告訴我他叫乙○○，並告訴
    我出生年月日，我們不可能告訴他簽車子所有人名字」等語甚明（見本院八十九
    年七月四日審判筆錄）。又該通知單上「車主姓名」欄內所載係吳進福，亦有上
    開通知單可按，顯見被告為警攔檢取締時，已知該車係吳進福所有，苟員警有要
    求被告提供車主姓名、身分資料，則亦是吳進福之身分資料，而非乙○○，足徵
    被告有偽造「乙○○」署押以偽造收受上開通知單之故意，被告前開所辯，顯係
    事後卸責之詞，委無可採。本件事證明確，被告犯行洵堪認定。
二、查高雄縣警察局之舉發違反道路交通管理事件通知單上「收受通知聯者簽章」欄
    ，係由違規人在通知單上簽署後，再由執勤員警交付通知聯予違規人收執，表示
    領取該通知單，亦即單從形式上觀察，即足以知悉係表示由乙○○名義出具領收
    通知聯之證明，屬刑法第二百十條所稱之私文書（最高法院八十三年台上字第六
    六三一號判例參照）。核被告冒用乙○○之名義，在取締員警所填寫之舉發違反
    道路交通管理事件通知單上之「收受通知聯者簽章」欄內偽造乙○○署押，復將
    該通知單交還填單取締之警員之行為，係犯刑法第二百十六條、第二百十條之行
    使偽造私文書罪。被告偽造署押為偽造私文書之部分行為，又偽造私文書復持以
    行使，偽造私文書之低度行為為高度之行使行為所吸收，均不另論罪。審酌被告
    雖因為逃避交通違規之罰款，而冒用友人乙○○名義收受罰單，並偽造乙○○之
    簽名，行為有所不當，惟其並無前科，有臺灣高等法院被告全國前案紀錄表及臺
    灣高雄地方法院檢察署刑案資料查註紀錄表各一件附卷可稽，素行尚佳，因貪慾
    圖利，一時失慮，致觸犯本案犯行，所犯情節尚非重大，及犯後坦承犯行態度尚
    佳等一切情狀，量處如主文所示之刑。至高雄縣警察局高警交字第○○九三四五
    七號舉發違反道路交通管理事件通知單上收受通知聯者簽章欄內偽造之「乙○○
    」署押一枚，依刑法第二百十九條規定，併予宣告沒收。末查被告前未曾受有期
    徒刑以上刑之宣告，有臺灣高等法院被告全國前案紀錄表及臺灣高雄地方法院檢
    察署刑案資料查註紀錄表各一件附卷可稽，又甫滿二十歲，思慮未週，致觸犯本
    案犯行，其經本案科刑之教訓，當知所警惕，而無再犯之虞，本院因認前開對其
    宣告之刑，以暫不執行為適當，爰併予宣告緩刑三年，以啟自新。
據上論斷，應依刑事訴訟法第二百九十九條第一項前段，刑法二百十六條、第二百十
條、第七十四條第一款、第二百十九條，判決如主文。
中    華    民    國      八十九      年      七      月      十三      日
                                  臺灣高雄地方法院刑事庭
                                      法  官  李麗珠
右正本證明與原本無異。
如不服本判決，應於判決送達後十日內，向本院提出上訴狀。
                                      書記官  簡鴻雅
中    華    民    國      八十九      年      七      月      十三      日
附錄本案判決論罪科刑法條：
刑法第二百十六條：
行使第二百十條至第二百十五條之文書者，依偽造、變造文書或登載不實事項或使登
載不實事項之規定處斷。
刑法第二百十條：
偽造、變造私文書，足以生損害於公眾或他人者，處五年以下有期徒刑。


司法院資訊處製作；財團法人民間司法改革基金會備份。
